【裁判字號】    98,台抗,767
【裁判日期】    981203
【裁判案由】    殺人等罪聲明異議
【裁判全文】
最高法院刑事裁定              九十八年度台抗字第七六七號
抗  告  人  甲○○（JIMMI.
                    北收容所）.
上列抗告人因殺人等罪案件，不服台灣高等法院中華民國九十八
年十月三十日駁回其對檢察官指揮執行聲明異議之裁定（九十八
年度聲字第二六九０號），提起抗告，本院裁定如下：
    主  文
原裁定撤銷，應由台灣高等法院更為裁定。
    理  由
按保安處分執行法第七十四條之一第一項規定：「對於外國人保
護管束者，得以驅逐出境代之。」立法理由說明：「對於外國人
保護管束，如遇其在我國無居住所，實務上執行困難，該保護管
束之諭知顯無實益，認以驅逐出境代替較為適當者，得以驅逐出
境代替之。」是檢察官於執行外國人保護管束處分時，究依原確
定裁判宣告之保護管束處分執行，或以驅逐出境之方式替代執行
，自應審酌具體狀況，衡量實務上是否執行該保護管束確有困難
致所為諭知顯無實益情事，以定執行之方法。本件抗告人甲○○
經原審法院判處犯殺人等罪刑確定，並經裁定減刑後應執行有期
徒刑十九年六月。抗告人於民國八十六年十一月十一日入監執行
、九十八年七月十五日假釋出監，經原審法院九十八年度聲字第
一九四九號裁定抗告人假釋中付保護管束。台灣桃園地方法院檢
察署檢察官於執行抗告人該保護管束處分時，以桃檢堂戊九八執
更護六四三字第五七六四八號函示台灣台北監獄，「依保安處分
執行法第七十四條之一規定驅逐出境，或依入出國及移民法第三
十六條規定強制驅逐出國」，經該監獄即以（保安處分執行法第
七十四條之一）驅逐出境代替保護管束，有該裁定、台灣台北監
獄假釋證明書及九十八年七月十五日北監教字第０九八一００五
八三五號函等影本在卷可稽。抗告人對檢察官指揮執行該保護管
束處分，向原審法院聲明異議意旨以：抗告人之生母陳素美為台
灣人，因生母之配偶為美國人，抗告人受婚生推定而取得美國籍
，抗告人於四歲自美返台後，即在台灣受教育、成長迄今，未曾
離台，除國、台語外，不懂其他外國語言，國外亦無任何親友，
而抗告人之生母及兄弟均在台灣並有固定住居所，抗告人在台執
行保護管束並無實際上之困難，自無以驅逐出境代替保護管束之
必要等語。卷查證人陳素美於原審法院證實抗告人自幼與伊同住
台北市○○區○○路十二巷十六號二樓，並有台北市政府警察局
外僑居留證申請書影本多件在卷可稽，證人並稱抗告人可以住伊
家等語。是則實務上執行抗告人之保護管束是否確有困難致所為
諭知顯無實益情事？不無研求之餘地。原裁定以抗告人本得經由
申請取得我國國籍，但未積極辦理，又其於七十九年十一月間外
僑居留證效期屆至後，怠於申請延期居留等情，認為檢察官依保
安處分執行法第七十四條之一第一項規定，命以驅逐出境之方式
替代保護管束之執行，所為執行方式並無不當，因予駁回抗告人
之聲明異議，揆諸前揭說明，尚有未洽。抗告意旨指摘原裁定不
當，為有理由，應予撤銷，由原審法院更為適法之裁定。
據上論結，應依刑事訴訟法第四百十三條前段，裁定如主文。
中    華    民    國  九十八  年   十二   月    三    日
                      最高法院刑事第十庭
                          審判長法官  花  滿  堂
                                法官  黃  正  興
                                法官  陳  東  誥
                                法官  林  錦  芳
                                法官  洪  昌  宏
      本件正本證明與原本無異
                                      書  記  官
中    華    民    國  九十八  年   十二   月    七    日
                                                Ａ


司法院資訊處製作；財團法人民間司法改革基金會備份。
